【裁判字號】    96,交聲,2009
【裁判日期】    970307
【裁判案由】    交管條例聲異
【裁判全文】
臺灣板橋地方法院交通事件裁定        96年度交聲字第2009號
原處分機關  交通部公路總局臺北區監理所
異  議  人  甲○○
即受處分人
上列受處分人即異議人因違反道路交通管理處罰條例案件，對於
交通部公路總局臺北區監理所民國96年9 月14日為之自裁字第裁
40-AEV667919號裁決處分，聲明異議，本院裁定如下：
    主  文
異議駁回。
    理  由
一、原處分意旨略以：受處分人即異議人甲○○駕駛車號F2-116
    8 號自用小客貨車，於民國96年5 月31日下午3 時23分，在
    吉林路、錦州街239 號前，因「駕駛人左手持手機貼於左耳
    沿路行駛接聽」之違規事實，經臺北市政府警察局中山分局
    民權派出所警員依道路交通管理處罰條例第31條之1 第1 項
    當場舉發，處新臺幣3000元罰鍰等語。
二、異議意旨略以：異議人於96年5 月31日中午時分，駕駛自用
    小客貨車，行駛於臺北市○○區○○路南向北的內側車道，
    剛過錦州街約100 公尺未達民權東路口時，左側突然有位警
    員騎車示意異議人靠邊停下，伊本以為只是一般性臨檢，便
    配合提供證件予警查驗，嗣警員驗證後，未將證件歸還，經
    詢問下，警員竟宣稱方才在左後方時，似乎看到我左手持手
    機通話，故欲開單告發，惟伊反駁並無其事，且當時車輛開
    著音響及冷氣，車窗並未搖下來，車子玻璃又貼著3 Ｍ深色
    隔熱紙，則警員如何在車輛行進中，自左後方看到伊在講手
    機？其後因警員執意填單，當下異議人表示不服，乃表明當
    場「拒簽」，警員見伊不簽字，雙方僵持片刻後，即發動機
    車騎車離開，其後因伊認並無做錯事，亦未簽收，以為如此
    就沒事了，詎於近日「換發駕照」及「驗車通知單」時發現
    有一筆違規未繳紀錄，經向監理站查詢結果，始知為本件舉
    發情事，惟異議人駕車20年來，從未有違規闖紅燈或違規超
    速、右轉等，最多僅遭罰「紅線臨停」，若有違規亦按時繳
    納，此次除伊並無違規事實外，且該「紅單」（應係裁決書
    之誤載）經詢以監理機關始知寄送至臺北市○○區○○路4
    段地址，惟該址僅係為小孩「學籍」之設籍地址，伊居住之
    樹林市現住處則未收受任何通知，故此次並非本人故意不做
    處理，或即時為申訴反應，因異議人對此裁決不服，特促請
    告發警員舉證證明異議人確有違規情事，為此提出異議云云
    。
三、按汽車駕駛人於行駛道路時，使用手持式行動電話進行撥接
    或通話者，處3,000 元罰鍰，道路交通管理處罰條例第31
    條之1 第1 項定有明文。次按行為人有違反道路交通管理處
    罰條例之情形者，應填製舉發違反道路交通管理事件通知單
    ，當場舉發者，應將該通知單填記後交付該行為人簽名或蓋
    章收受之，拒絕簽章者，並記明其事由，視為已收受，此觀
    之違反道路交通管理事件統一裁罰基準及處理細則第11條第
    1 項第1 款之規定甚明。
四、經查，受處分人即異議人甲○○於96年5 月31日下午3 時23
    分，駕駛車號F2-116 8號自用小客貨車行經吉林路、錦州街
    239 號前，因「駕駛人左手持手機貼於左耳沿路行駛接聽」
    之違規事實，經臺北市政府警察局中山分局民權派出所警員
    以異議人有上開交通違規事由掣單舉發，並當場填製舉發通
    知單交付行為人即本件異議人簽收，經異議人拒簽，由警員
    於舉發通知單收受通知聯者簽章欄記明「因不承認違規當事
    人拒簽」乙節，有臺北市政府警察局96年5 月31日北市警交
    字第AEV667919 號舉發違反道路交通管理事件通知單在卷可
    稽，且為異議人自承確有本次遭警舉發之過程無誤，是上開
    舉發通知單既係經異議人拒絕簽章，且由舉發員警記明拒絕
    簽章事由，揆諸前揭規定，視為受處分人已收受上開舉發通
    知單，警察機關自毋庸另行送達舉發通知單予受處分人至明
    。再者，由道路交通管理事件統一裁罰基準及處理細則第11
    條第1 項第1 款之規定意旨觀之，舉發員警既已於填記舉發
    通知單內各欄位後，將該通知單交付受處分人簽名或蓋章收
    受，則受處分人已處於隨時可得收受該通知單之狀態，受處
    分人竟拒絕收受，自應承受其怠於收受舉發通知單之不利益
    ，故立法明訂此種情況仍生送達之效力，是異議人自不能以
    未收到舉發通知單為由執為抗辯。況異議人於違規當日即已
    得悉其違規事實，衡諸常情，自應主動向監理單位查詢其應
    到案處所及罰鍰金額，原處分機關依違反道路交通管理事件
    統一裁罰基準表之規定，逕予裁處罰鍰3000元，於法並無不
    合。
五、末按受處分人，不服第8 條主管機關所為之處罰，得於接到
    裁決書之翌日起20日內，向管轄地方法院聲明異議；又交通
    法庭認聲明異議不合法律上之程式或其異議權已經喪失者，
    應以裁定駁回之，道路交通管理處罰條例第87條第1 項、道
    路交通案件處理辦法第18條前段分別定有明文。故受處分人
    自應於上開規定之期間內向法院聲明異議，倘受處分人逾期
    異議，即於法不合，法院自應裁定駁回。經查，原處分機關
    將本件裁決書於96年9 月20日送達予異議人之設籍地址「臺
    北市○○區○○路4 段60之1 號6 樓」，因未獲會晤本人，
    亦無受領文書之同居人、受僱人或應受送達處所接收郵件人
    員，郵政機關即將該裁決書寄存於送達地之郵政機關即大安
    郵局26支局招領，並依規定製作「寄存送達通知書」二份，
    一份黏貼於應受送達人即異議人上址門首，另一份置於該址
    信箱或適當處所以為送達等情，有送達證書及異議人法務部
    戶役政連結作業系統各乙份附卷為證，揆諸前揭法條規定，
    上開寄存送達程序於法並無不合，本件裁決書即已於96年9
    月21日發生合法送達之效力，當無疑義，至異議人雖辯以：
    該地址為其小孩之學籍地址，並未實際居住該處，故未收受
    該裁決書云云，惟原處分機關係依其戶籍登記之住所寄送本
    件裁決處分，經依址寄送即生合法效力，對於異議人有無實
    際居住於該址之個人事由並無從查證，異議人自亦不得依此
    抗辯本件裁決送達不合法，是原處分機關既已依法送達，而
    異議人遲至96年12月10日始向原處分機關聲明異議，有聲明
    異議狀上原處分機關之收狀日期戳章在卷可憑，顯逾法定之
    二十日異議期間無疑。據此，本件聲明異議不合法律上程式
    ，且無從補正，揆諸首開說明，異議人之聲明異議於法未合
    ，應予駁回。
據上論斷，應依道路交通案件處理辦法第18條，裁定如主文。
中    華    民    國    97    年    3     月    7     日
                  ??交通法庭  法  官  徐蘭萍
以上正本證明與原本無異。
如不服本裁定應於送達後5日內向本院提出抗告狀。
                                書記官  莊川億
中    華    民    國    97    年    3     月    7     日


司法院資訊處製作；財團法人民間司法改革基金會備份。
